【裁判字號】    98,訴,3285
【裁判日期】    981113
【裁判案由】    毒品危害防制條例
【裁判全文】
臺灣臺中地方法院刑事判決              98年度訴字第3285號
公  訴  人  臺灣臺中地方法院檢察署檢察官
被      告  乙○○
上列被告因毒品危害防制條例案件，經檢察官提起公訴（98年度
撤緩毒偵字第98號），被告已就被訴事實為有罪之陳述，本院合
議庭裁定適用簡式審判程序，判決如下：
    主    文
乙○○施用第一級毒品，累犯，處有期徒刑壹年貳月，扣案之第
一級毒品海洛因壹包（驗餘淨重零點壹壹伍玖公克、內含第一級
毒品海洛因之包裝袋壹個）沒收銷燬。
    犯罪事實
一、乙○○前於民國89年間，因施用毒品案件經送觀察勒戒後，
    認有繼續施用毒品之傾向，經依本院裁定送強制戒治，於90
    年3月9日期滿執行完畢。又於90年間，因施用毒品案件經臺
    灣臺中地方法院檢察署檢察官提起公訴並聲請強制戒治，強
    制戒治部分，於91年8 月18日執行完畢釋放，提起公訴部分
    ，則經法院判處應執行有期徒刑1年6月確定，入監執行後於
    92年10月15日獲准假釋出監，至93年1 月24日假釋期滿，未
    經撤銷假釋，以已執行論。復於93年間再因施用毒品案件，
    經法院判處有期徒刑1年2月確定，於94年11月7 日執行完畢
    。另於95年間再因施用毒品案件，經法院判處有期徒刑1年5
    月確定，經減刑為8 月15日，甫於96年8月6日執行完畢。詎
    其仍不知戒絕，復基於施用第一級毒品海洛因之犯意，於96
    年12月10日23時許，在臺中縣太平市○○○街137 號其居住
    處，將海洛因摻水置入針筒注射靜脈之方式，施用第一級毒
    品海洛因1次。嗣於96年12月11日0時30分許，在臺中市○區
    ○○路與大智路口，乙○○因形跡可疑，為警臨檢，經警發
    現有乙○○多次施用毒品前科，且發覺其手臂有明顯針筒注
    射施用毒品之痕跡，再經警詢問，乙○○當場主動取出其所
    有供施用之第一級毒品海洛因1 包（驗餘淨重0.1159公克）
    ，始查獲上情。
二、案經臺中市警察局第二分局報告臺灣臺中地方法院檢察署檢
    察官，先經該署檢察官以96年度毒偵字第6861號為緩起訴處
    分確定，嗣於緩起訴處分期間（緩起訴期間自97年3月7日至
    99年3月6日止），因乙○○違反緩起訴處分之命令，經該署
    檢察官以98年度撤緩偵字第344 號撤銷上開緩起訴處分確定
    ，再提起公訴。
    理    由
一、上開犯罪事實，業據被告乙○○於警詢、偵查及本院審理時
    坦承不諱，又其為警查獲後所採集之尿液送檢驗結果，呈可
    待因、嗎啡陽性反應，有臺中市警察局第二分局委託尿液鑑
    驗代號與真實姓名對照表、中山醫學大學附設醫院檢驗科藥
    物檢測中心尿液檢驗報告各1 紙在卷可稽，且扣案之第一級
    毒品海洛因1 包，經送行政院衛生署草屯療養院檢驗結果含
    有第一級毒品海洛因成分（驗餘淨重0.1159公克），此有該
    院草療鑑字第0960010460號鑑定書在卷可稽。復有現場圖1
    紙、照片4 張可憑，足認被告之自白與事實相符，應堪採信
    。另按施用第一、二級毒品為犯罪行為，毒品危害防制條例
    第10條定有處罰明文。故施用第一、二級毒品者，依前揭規
    定本應科以刑罰，惟基於刑事政策，對合於一定條件之施用
    者，則依同條例第20條、第23條之規定，施以觀察、勒戒或
    強制戒治之保安處分。又毒品危害防制條例於92年7月9日修
    正公布，自93年1月9日施行，刪除2犯及3犯之規定，一改修
    法前繁雜之處遇程序，並認施用毒品者係屬病患性犯人，以
    觀察、勒戒戒除其身癮，並以強制戒治去除其心癮。其中第
    20條、第23條將施用毒品之刑事處遇程序，區分為「初犯」
    、「5年內再犯」及「5年後再犯」。依其立法理由之說明：
    「初犯」，經觀察、勒戒或強制戒治後，應為不起訴處分或
    不付審理之裁定；經觀察、勒戒或強制戒治執行完畢釋放後
    ，「5 年內再犯」者，因其再犯率甚高，原實施之觀察、勒
    戒及強制戒治既已無法收其實效，爰依法追訴或裁定交付審
    理。至觀察、勒戒或強制戒治執行完畢釋放後，「5 年後再
    犯」者，前所實施之觀察、勒戒或強制戒治已足以遮斷其施
    用毒品之毒癮，為期自新及協助其斷除毒癮，仍適用「初犯
    」規定，先經觀察、勒戒或強制戒治之程序。修正前條文所
    定3犯以上之情形，因修正草案僅區分為初犯、5年後再犯，
    自應依修正條文第23條第2 項規定處理。從而依該次修正後
    之規定，僅限於「初犯」及「5 年後再犯」二種情形，始應
    先經觀察、勒戒或強制戒治之程序。倘被告前於5 年內已再
    犯，經依法追訴處罰，縱其第3次（或第3次以上）再度施用
    毒品之時間，在初犯或前次再犯經觀察、勒戒或強制戒治執
    行完畢釋放5年以後，已不合於「5年後再犯」之規定，且因
    前已於「5 年內再犯」，顯見其再犯率甚高，原實施觀察、
    勒戒或強制戒治，已無法收其實效，即應依該條例第10條處
    罰（最高法院97年度台非字第484、540號、98年度台非字第
    12號判決參照）。本件被告前曾於89年間，因施用毒品案件
    經送觀察勒戒後，認有繼續施用毒品之傾向，經依本院裁定
    送強制戒治，於90年3月9日期滿執行完畢。又於90年間，因
    施用毒品案件經臺灣臺中地方法院檢察署檢察官提起公訴並
    聲請強制戒治，強制戒治部分，於91年8 月18日執行完畢釋
    放，提起公訴部分，則經法院判處應執行有期徒刑1年6月確
    定，入監執行後於92年10月15日獲准假釋出監，至93年1 月
    24日假釋期滿，未經撤銷假釋，以已執行論。復於93年間再
    因施用毒品案件，經法院判處有期徒刑1年2月確定，於94年
    11月7 日執行完畢。另於95年間再因施用毒品案件，經法院
    判處有期徒刑1年5月確定，經減刑為8月15日，甫於96年8月
    6日執行完畢等情，有臺灣高等法院被告前案紀錄表1份附卷
    足憑。雖本件被告施用毒品行為之時間距其於91年間因施用
    毒品經強制戒治執行完畢經釋放後已逾5 年，惟其既於93、
    94、95年間再多次犯施用毒品罪，依前述說明，即與毒品危
    害防制條例第20條第5項所定「5年後再犯」之情形不相符合
    ，自應由本院依法審理判決。綜上所述，本件事證明確，被
    告於強制戒治執行完畢後，再施用海洛因之犯行，堪以認定
    。
二、查海洛因屬毒品危害防制條例第2條第2項第1 款之第一級毒
    品，被告乙○○非法施用海洛因，核其所為，係犯毒品危害
    防制條例第10條第1 項施用第一級毒品罪。其因施用而持有
    海洛因之低度行為，為施用之高度行為所吸收，不另論罪。
    又被告前於90年間，因施用毒品案件經法院判處應執行有期
    徒刑1年6月確定，入監執行後於92年10月15日獲准假釋出監
    ，至93年1 月24日假釋期滿，未經撤銷假釋，以已執行論；
    復於93年間再因施用毒品案件，經法院判處有期徒刑1年2月
    確定，於94年11月7 日執行完畢；另於95年間再因施用毒品
    案件，經法院判處有期徒刑1年5月確定，經減刑為8 月15日
    ，甫於96年8月6日執行完畢，有臺灣高等法院被告前案紀錄
    表1紙在卷可按，其受有期徒刑之執行完畢後，5年以內再犯
    有期徒刑以上刑之本罪，為累犯，應依法加重其刑。次按刑
    法第62條所規定之自首，以對於未發覺之罪，向有偵查權之
    機關或公務員自承犯罪，進而接受裁判為要件；而刑法第62
    條所謂發覺，並非以有偵查犯罪權之機關或人員確知其人犯
    罪無誤為必要，只須有確切之查據得為合理之可疑者，而非
    僅係單純主觀上之懷疑，即得謂為已發覺（最高法院72年台
    上字第641號判例參照）。查於96年12月11日0時30分許，在
    臺中市○區○○路與大智路口，被告因形跡可疑，為警臨檢
    ，經警發現有被告多次施用毒品前科，且發覺其手臂有明顯
    針筒注射施用毒品之痕跡，再經警詢問，被告當場主動取出
    其所有供施用之第一級毒品海洛因1 包，被告於警詢問時始
    自白施用海洛因毒品等情，有承辦警員周弘毅出具之職務報
    告書在卷足憑。本件警員既先查證被告有毒品前科，並發現
    被告手臂有以針筒注射施用毒品之痕跡，足認警員已有確切
    之查據得為被告施用毒品犯行之合理可疑，雖被告於警詢問
    時自白施用海洛因，並主動交出毒品尿，然此僅係被告犯後
    態度良好，為本院量刑時之參酌依據，因與自首之要件不符
    ，自不得適用自首之規定減輕其刑，併此敘明。爰審酌被告
    前經觀察、勒戒、強制戒治及徒刑執行後，仍未能自我克制
    以戒除毒癮，其施用毒品足以戕害自身健康，並生對於社會
    安全與公共秩序之潛在危害，惟念其犯罪後於本院審理時坦
    承犯行之態度等一切情狀，量處如主文所示之刑。又扣案之
    海洛因1 包（驗餘淨重0.1159公克）為第一級毒品（內含第
    一級毒品海洛因之包裝袋1 個，因沾有海洛因成分，且難以
    析離），故應依毒品危害防制條例第18條第1 項前段之規定
    ，沒收銷燬之。因鑑驗而滅失之毒品，則不予宣告沒收，併
    此敘明。
據上論斷，應依刑事訴訟法第273條之1第1項、第299條第1項前
段，毒品危害防制條例第10條第1項、第18條第1項前段，刑法第
11條、第47條第1項、第51條第5款，判決如主文。
本案經檢察官甲○○到庭執行職務。
中    華    民    國    98    年    11    月    13    日
                  刑事第十二庭  法  官  楊文廣
以上正本證明與原本無異。
如不服本判決應於收受判決後10日內向本院提出上訴書狀，並應
敘述具體理由；其未敘述上訴理由者，應於上訴期間屆滿後20日
內向本院補提理由書（均須按他造當事人之人數附繕本）「切勿
逕送上級法院」。
                                書記官  陳靖騰
中    華    民    國    98    年    11    月    13    日
附錄論罪科刑法條
毒品危害防制條例第10條第1項：
施用第一級毒品者，處六月以上五年以下有期徒刑。


司法院資訊處製作；財團法人民間司法改革基金會備份。
